【裁判字號】    98,交聲,3210
【裁判日期】    981217
【裁判案由】    聲明異議
【裁判全文】
臺灣高雄地方法院交通事件裁定        98年度交聲字第3210號
原處分機關  高雄市政府交通局
異  議  人  甲○○
上列受處分人因聲明異議案件，對於高雄市政府交通局98年12月
2 日所為之處分（原處分：高市交裁字第裁32-BO0000000號），
聲明異議，本院裁定如下：
    主  文
原處分撤銷。
甲○○不罰。
    理  由
一、原處分意旨略以：異議人即受處分人甲○○於民國98年9 月
    24日8 時35分，駕駛車號LBT-352 號重型機車，因車道數相
    同左方車不讓右方車先行，並違反道路交通安全規則肇事致
    人受傷之交通違規，遭舉發單位高雄市政府警察局交通警察
    大隊員警當場填製高市警交字第BO0000000 號舉發違反道路
    交通管理事件通知單舉發。嗣異議人不服舉發提出申訴，經
    原處分機關函請舉發單位調查結果，仍認異議人未依道路交
    通安全規則第102 條第1 項第2 款、道路交通管理處罰條例
    第45條第9 款「左方車不讓右方車先行」之規定致肇事傷人
    ，而有違反道路交通管理處罰條例第45條第9 款「左方車不
    讓右方車先行」、第61條第3 項「違反道路交通安全規則肇
    事致人受傷」之違規行為明確，而開立裁決書裁處罰鍰600
    元並依道路交通管理處罰條例第63條記違規點數4 點云云。
二、異議人則以：異議人於上揭時地，並無任何交通違規，但原
    處分機關竟為上開裁罰，顯有違誤，為此聲明異議，請求撤
    銷原處分等語。
三、按法院受理有關交通事件，準用刑事訴訟法之規定。犯罪事
    實應依證據認定之，無證據不得認定犯罪事實。不能證明被
    告犯罪或其行為不罰者，應諭知無罪之判決。道路交通管理
    處罰條例第89條前段、刑事訴訟法第154條第2項、第301條
    第1項分別定有明文。次按認定不利於被告之事實，須依積
    極證據，苟積極證據不足為不利於被告事實之認定時，即應
    為有利於被告之認定，更不必有何有利之證據。而認定犯罪
    事實所憑證據，雖不以直接證據為限，間接證據亦包括在內
    ，然無論直接或間接證據，其為訴訟上之證明，須於通常一
    般之人均不致有所懷疑，而得確信其為真實之程度者，始得
    據為有罪之認定，若其關於被告是否犯罪之證明未能達此程
    度，而有合理性懷疑之存在，致無從形成有罪之確信，根據
    「罪證有疑，利於被告」之證據法則，即不得遽為不利被告
    之認定（最高法院30年上字第816 號、76年臺上字第4986號
    判例意旨參照）。經查：
  (一)異議人甲○○與第三人林旻呈於上開時地發生交通事故之事
    實，為原處分機關及異議人所不爭執，並有道路交通事故現
    場圖、道路交通事故調查報告表、高雄市○○○○○道路交
    通事故當事人登記聯單、高雄市政府警察局交通警察大隊函
    、高雄市政府交通局函各1 份可證（見本院卷第7 頁至第11
    頁），固堪認為真實。
  (二)惟按道路交通管理處罰條例第61條第3 項係以汽車駕駛人駕
    駛汽車「違反道路交通安全規則」因而肇事致人受傷為要件
    。查異議人「並無」未依道路交通安全規則第102 條第1 項
    第2 款及道路交通管理處罰條例第45條第9 款「左方車不讓
    右方車先行」致肇事傷人之事實，有第三人林旻呈提出之文
    書載稱：「本人林旻呈98年9 月24日8 時35分駕駛車號
    CGG750機車從鼎安路60巷直行，卻在鼎貴路86巷與鼎安路60
    巷十字交叉路口與甲○○小姐發生車福。當時本人確有車速
    過快之實，似乎有看見她，原以為能行駛過去，但事與願違
    ，才導致發生碰撞。案發後報警處理，而本人在此事件確無
    受傷害（案發現場受員警要求給予拍照），並非紅單所述甲
    ○○小姐致本人受傷，本人認為過失在己，並非甲○○小姐
    ，交通罰財不應處罰她」等語（見本院卷第3 頁）明確。且
    當時異議人與第三人林旻呈所駕駛之二車，究應由何車讓何
    車先行，自應以何車先至路口為據，倘同時到達，始適用有
    「左方車不讓右方車先行」之餘地，而依第三人林旻呈所陳
    之情況，本件車禍係因其本身車速過快所致，則異議人自無
    「左方車不讓右方車先行」之違規。是異議人上開辯詞，尚
    非虛妄。
  (三)此外，復查無其他積極證據足以證明異議人有原處分機關所
    指之上開違規行為。原處分機關遽予裁罰，難謂允當，異議
    人提出本件異議，為有理由，應由本院將原處分撤銷，改諭
    知異議人不罰，以資適法。
四、據上論斷，應依道路交通案件處理辦法第20條前段，裁定如
    主文。
中    華    民    國    98    年    12    月    17    日
                  交通法庭      法  官  施盈志
以上正本證明與原本無異。
如不服本裁定應於送達後5日內向本院提出抗告狀。
中    華    民    國    98    年    12    月    17    日
                                書記官  林雅婷


司法院資訊處製作；財團法人民間司法改革基金會備份。
